臺灣士林地方法院民事判決
110年度訴字第945號
原      告
即反訴被告  丙○○
原      告  乙○○

共      同
訴訟代理人  張家榛律師
            林芥宇律師
被      告  甲○○

            丁○○
被      告
即反訴原告  戊○○
            己○○
共      同
訴訟代理人  謝易達律師
上列當事人間侵權行為損害賠償等事件，本院於中華民國111年1
月5日言詞辯論終結，判決如下：
    主  文
一、如判決附表一編號1至5所示「本院判斷」欄之被告應給付如
    附表一編號1至5所示「本院判斷」欄之原告如附表一編號1
    至5所示「本院判斷」欄所載金額及其利息。
二、被告甲○○、丁○○、戊○○應在原告所開設名稱為「丙○○」、「
    乙○○」之臉書，以公開方式張貼如附表三所示道歉啟事為期
    10日。
三、原告其餘之訴駁回。
四、訴訟費用新臺幣壹萬壹仟柒佰元，由被告連帶負擔百分之七
    十即新臺幣捌仟壹佰玖拾元，餘由原告各負擔百分之十五即
    新臺幣壹仟柒佰伍拾伍元。
五、本判決原告勝訴部分得假執行。但被告甲○○、丁○○、戊○○、
    己○○如分別以新臺幣捌萬元、陸萬元、壹拾捌萬元、陸萬元
    為原告丙○○預供擔保；被告甲○○、丁○○、戊○○如分別以新臺
    幣壹拾貳萬元、陸萬元、壹拾貳萬元為原告乙○○預供擔保，
    得免為假執行。
六、原告其餘假執行之聲請駁回。 
七、反訴被告應給付反訴原告己○○新臺幣壹拾肆萬元，及自民國
    110年9月14日起至清償日止，按週年利率百分之五計算之利
    息。
八、反訴被告應在反訴原告己○○所開設名稱為「己○○」之臉書，
    以公開方式張貼如附表四所示道歉啟事為期10日。
九、反訴原告其餘之訴駁回。
十、反訴訴訟費用新臺幣壹萬壹仟柒佰元，由反訴被告負擔百分
    之五十即新臺幣伍仟捌佰伍拾元，餘由反訴原告己○○負擔百
    分之三十即新臺幣參仟伍佰壹拾元、反訴原告戊○○負擔百分
    之二十即新臺幣貳仟參佰肆拾元。
十一、本判決反訴原告己○○勝訴部分得假執行。但反訴被告如以
    新臺幣壹拾肆萬元為反訴原告己○○預供擔保，得免為假執行
    。
十二、反訴原告其餘假執行之聲請駁回。 　　　　
    事實及理由
甲、程序事項：
    按反訴之標的，非專屬他法院管轄，且與本訴之標的及其防
    禦方法相牽連者，被告於言詞辯論終結前，得在本訴繫屬之
    法院，對於原告提起反訴，民事訴訟法第259條、第260條第
    1項分別定有明文。查原告丙○○本於附表一編號1所示侵權行
    為，對被告戊○○、己○○提起本件損害賠償訴訟（見本院110
    年度士司調字第60號卷〈下稱士司調卷〉第8至12頁）。而戊○○、己○○以丙○○於附表一編號1所示時、地亦分別對其等為如
    附表二編號1、2所示侵權行為，並對己○○為如附表二編號3
    所示侵權行為提起反訴，請求損害賠償（見本院卷第70至78
    頁）。經核上開反訴與本訴所主張之權利，均係基於兩造間
    傷害爭執過程所生之請求權，其與本訴之標的及防禦方法相
    牽連，故戊○○、己○○提起本件反訴，核與前揭規定相符，應
    予准許。 
乙、實體事項：
壹、本訴部分：
一、原告主張：
　㈠訴外人葉吉友（於民國110年6月26日死亡）、被告甲○○為戊○○、丙○○、被告丁○○之父母，原告乙○○為丙○○之配偶；己○○
    為戊○○之配偶，丙○○為訴外人銓竑有限公司（下稱銓竑公司
    ）之法定代理人。
  ㈡戊○○及己○○共同於附表一編號1所示時、地，為如附表一編號
    1所示傷害行為，致丙○○受有如附表一編號1所示傷害。
  ㈢甲○○、戊○○、丁○○（下合稱甲○○等3人）與葉吉友共同於附表
    一編號3所示時間，經乙○○數度要求其等離開銓竑公司，惟
    其等仍基於侵入住居之犯意聯絡，無故滯留其內，戊○○、丁○○並共同發表如附表一編號2所示言論，貶損原告二人之社
    會評價，侵害原告二人之名譽權，之後葉吉友、甲○○、戊○○
    至銓竑公司1樓大門外，共同發表如附表一編號4所示言論，
    貶損原告二人之社會評價，侵害原告二人之名譽權。
  ㈣甲○○與葉吉友共同於附表一編號5所示時、地，以附表一編號
    5所示方式毆打乙○○，致乙○○受有如附表一編號5所示傷害。
    而戊○○、丁○○就上開傷害行為共同為如附表一編號6所示之
    精神幫助行為。
  ㈤嗣己○○、葉吉友、甲○○等3人因附表一編號1至5所示行為，經
    臺灣士林地方檢察署（下稱士林地檢署）檢察官提起公訴，
    並經本院109年度訴字第234號判決如附表一編號1至5所示罪
    名確定。
　㈥則原告二人依民法第184條第1項前段、第185條第1項前段、
    第2項、第195條第1項前段，分別請求被告連帶給付如附表
    一編號1至6所示金額，並依民法第195條第1項後段規定，請
    求甲○○等3人刊登如附表三所示道歉啟事，為此，提起本訴
    等語。
　㈦並聲明：
　⒈戊○○、己○○應連帶給付丙○○新臺幣（下同）20萬元，及自起
    訴狀繕本送達之翌日起至清償日止，按週年利率5%計算之利
    息。
　⒉甲○○等3人應連帶給付丙○○20萬元，及自起訴狀繕本送達之翌
    日起至清償日止，按週年利率5%計算之利息。　　
　⒊甲○○等3人應連帶給付乙○○40萬元，及自起訴狀繕本送達之翌
    日起至清償日止，按週年利率5%計算之利息。　　　
　⒋甲○○等3人應以14號字體及寛4.56公分、長14.5公分之篇幅，
    在國內發行之聯合報、自由時報、中國時報及蘋果日報第一
    版刊登如附表三所示道歉啟事為期1日。
　⒌願供擔保，請准宣告假執行。
二、被告則以：
　㈠被告答辯內容除如附表一編號1至6所載外，有關原告請求刊
    登道歉啟事部分，因兩造均非全國知名人士，且甲○○等3人
    係因細故，始以不雅言詞辱罵原告二人，此乃偶發事件，當
    時聽聞者僅在場極少數人，而本件刑事判決可經由網路搜尋
    供人查閱，還原事件真相，因此，甲○○等3人給付原告二人
    非財產上損害，已足以回復原告之名譽，其等請求刊登道歉
    啟事，顯已逾回復名譽之適當且必要之處分等語，資為抗辯
    。
　㈡並聲明：
　⒈原告之訴駁回。
　⒉如受不利判決，願供擔保，請准宣告免為假執行。　　
三、兩造不爭執事項：（見本院卷第210至211頁，並依判決編輯
    修改部分文字）
  ㈠兩造對彼此所提出之書證形式上真正不爭執。
  ㈡葉吉友（於110年6月26日死亡）、甲○○為丁○○、戊○○、丙○○
    之父母，乙○○為丙○○之配偶，己○○為戊○○之配偶，丙○○為銓
    竑公司之法定代理人。
  ㈢於附表一編號1所示時、地，戊○○及己○○共同為如附表一編號
    1所示傷害行為，致丙○○受有如附表一編號1所示傷害。
  ㈣於附表一編號3所示時間，甲○○等3人未經丙○○同意進入銓竑
    公司，嗣戊○○、丁○○共同為如附表一編號2所示言論，之後
    葉吉友、甲○○、戊○○共同為如附表一編號4所示言論。
  ㈤乙○○於附表一編號5所示時、地，受有左臉頰疼痛、左頸及左
    胸紅腫、胸口疼痛、右前臂及左前臂微紅腫之傷害。
  ㈥己○○、葉吉友、甲○○等3人因附表一編號1至5所示行為，經士
    林地檢署檢察官提起公訴，並經本院109年度訴字第234號判
    決如附表一編號1至5罪名確定，內容詳如士司調卷第28至44
    頁。
四、得心證之理由：（依本院卷第211頁所載兩造爭執事項進行
    論述）
　㈠甲○○等3人依民法第184條第1項前段、第185條第1項前段、第
    2項規定，應否就附表一編號3、5及6所示行為連帶負損害賠
    償責任？
　⒈按因故意或過失，不法侵害他人之權利者，負損害賠償責任
    ，民法第184條第1項前段定有明文。又數人共同不法侵害他
    人之權利者，連帶負損害賠償責任。造意人及幫助人，視為
    共同行為人，民法第185條第1項前段、第2項亦分別定有明
    文。次按無故侵入他人住宅、建築物或附連圍繞之土地或船
    艦者，處1年以下有期徒刑、拘役或9千元以下罰金。無故隱
    匿其內，或受退去之要求而仍留滯者，亦同，刑法第306條
    亦有明定。而刑法第306條之罪，係重在保護個人居住、管
    理之場所有不受他人侵入、留滯其內干擾與破壞之權利，此
    核屬民法第195條第1項前段之自由權、隱私權，且被害人不
    限所有人、住居人，凡管理該建築物者即屬之。經查：
　⑴有關附表一編號3所示行為部分：
　①原告二人主張葉吉友及甲○○等3人於附表一編號3所示時間經
    乙○○要求其等離開銓竑公司辦公室，惟其等仍滯留其內之事
    實，業據證人即銓竑公司員工黃念庭於偵查中證述：當時我
    有聽到乙○○一直請葉吉友及甲○○等3人離開公司，但他們一
    直不離開，警察到場他們還是沒有離開，雙方都持續在爭執
    ，警察就請他們出去，他們才離開等語（見士林地檢署108
    年度偵字第13908號卷〈下稱偵卷〉第217至219頁），且經本
    院109年度訴字第234號刑案審理中勘驗原告提出之銓竑公司
    監視器及黃念庭手機錄影檔案，亦顯示葉吉友及甲○○等3人
    進入銓竑公司時，丙○○未在銓竑公司，於丙○○返回銓竑公司
    前，乙○○有多次要求葉吉友及甲○○等3人離開銓竑公司，惟
    其等拒絕離去仍滯留其內，此有勘驗筆錄及擷取畫面在卷足
    憑（見該卷㈡第55至57、60至61、63至64、67至68、72-63、
    72-65頁），堪認屬實。
　②又銓竑公司之法定代理人為丙○○，此有公司基本資料在卷可
    參（見本院卷第198頁），而甲○○等3人亦不爭執銓竑公司係
    由原告二人所共同經營，足見原告二人對銓竑公司具有不受
    外人侵入、干擾之權利。則甲○○等3人及葉吉友縱使為取回
    葉吉友之身分證件等物進入銓竑公司辦公室，惟其等既未經
    丙○○同意而進入該辦公室，乙○○復多次要求其等離去，其等
    仍滯留其內，依前揭刑法第306條規定及說明，甲○○等3人及
    葉吉友即已侵害原告二人管理銓竑公司不受他人侵入、干擾
    之權利。
　③因此，原告二人依民法第184條第1項前段、第185條第1項前
    段規定，主張甲○○等3人應連帶負損害賠償責任，自屬有據
    。甲○○等3人辯稱其等並非無故滯留銓竑公司，未侵害原告
    任何權利云云，不足採信。
　⑵有關附表一編號5所示行為部分：
　①乙○○主張甲○○與葉吉友於附表一編號5所示時、地共同以徒手
    方式毆打伊，致伊受有附表一編號5所示傷害之事實，業經
    證人黃念庭於偵查中證述：我有看到葉吉友去推乙○○，甲○○
    有打乙○○手臂，還有打乙○○一巴掌，後來乙○○走到她位置去
    ，葉吉友跟著乙○○過去，我有看到葉吉友掐住乙○○的脖子，
    還有一些推擠動作等語（見偵卷第217頁），並經本院109年
    度訴字第234號刑案審理中勘驗原告提出之銓竑公司監視器
    及黃念庭手機錄影檔案內容明確，其中甲○○打乙○○一巴掌時
    ，同時稱「給你搧下去」，此有勘驗筆錄及擷圖畫面在卷足
    憑（見該卷㈡第54至55、59、72-51、72-52、72-59至72-63
    頁），堪認屬實。
　②因此，乙○○依民法第184條第1項前段、第185條第1項前段規
    定，主張甲○○應就附表一編號5所示共同傷害行為連帶負損
    害賠償責任，自屬有據。甲○○辯稱伊未有毆打乙○○云云，即
    非可採。
　⑶有關附表一編號6所示行為部分：
　①乙○○固主張戊○○、丁○○有幫助葉吉友及甲○○共同為附表一編
    號5所示傷害行為云云。然依上開勘驗筆錄及擷取畫面，顯
    示戊○○、丁○○滯留銓竑公司期間與乙○○雖有發生口角爭執，
    然葉吉友及甲○○共同傷害乙○○，係因爭執過程而臨時起意所
    為，因事出突然，衡情自非戊○○、丁○○所能預料或阻止，且
    本件亦無證據顯示其等於乙○○遭毆打之時，有何在場施以助
    力，使葉吉友及甲○○易於實施傷害行為；或在場助勢，諸如
    「打她」、「打得好」、「繼續打」等語，給予心理支持之
    行為。因此，尚難僅因戊○○、丁○○與葉吉友、甲○○共同至銓
    竑公司，並滯留現場，即遽認戊○○、丁○○有積極或消極幫助
    或教唆葉吉友、甲○○共同傷害乙○○之行為，因而認其等有造
    意或幫助之行為。
　②此外，乙○○就此部分有利於己之事實，亦未提出其他證據以
    資證明，故乙○○此部分主張，不足採信，其依民法第184條
    第1項前段、第185條第2項規定，主張戊○○、丁○○應連帶負
    損害賠償責任，即屬無據。
　⒉次按民法上名譽權之侵害非即與刑法之誹謗罪相同，名譽有
    無受損害，應以社會上對個人評價是否貶損作為判斷之依據
    ，苟其行為足以使他人在社會上之評價受到貶損，不論其為
    故意或過失，均可構成侵權行為，其行為不以廣佈於社會為
    必要，僅使第三人知悉其事，亦足當之（最高法院90年度台
    上字第646號判決意旨參照）。查戊○○與丁○○、甲○○與戊○○
    既不爭執有於附表一編號2、4所示時、地發表如附表一編號
    2、4所示言論，綜觀該言論內容均足以使原告二人在社會上
    之評價受到貶損，雖戊○○與丁○○發表附表一編號2所示言論
    地點係銓竑公司辦公室內，惟當時仍有銓竑公司員工在場，
    而知悉此事，依前揭判決意旨，戊○○與丁○○、甲○○與戊○○上
    開所為，已侵害原告二人之名譽權。因此，原告二人依民法
    第184條第1項前段、第185條第1項前段規定，主張戊○○與丁○○、甲○○與戊○○分別連帶負損害賠償責任，自屬有據，併此
    敘明。
  ㈡原告二人依民法第195條第1項前段規定，分別請求如附表一
    編號1至6所示被告連帶給付如附表一編號1至6所示金額，有
    無理由？
　⒈按不法侵害他人之身體、健康、名譽、自由、信用、隱私、
    貞操，或不法侵害其他人格法益而情節重大者，被害人雖非
    財產上之損害，亦得請求賠償相當之金額，民法第195條第1
    項前段分別定有明文。次按名譽被侵害者，關於非財產上之
    損害，加害人雖亦負賠償責任，但以相當之金額為限，民法
    第195條第1項定有明文，所謂相當，自應以實際加害情形與
    其名譽影響是否重大，及被害者之身分地位與加害人經濟狀
    況等關係定之（最高法院47年台上字第1221號判決意旨參照
    ）。
　⒉經查：
　⑴如附表一編號1至5所示被告既有為如附表一編號1至5所示行
    為，如附表一編號1至5所示原告依民法第195條第1項前段規
    定，請求其等賠償非財產上損害，自屬有據。
　⑵本院審酌丙○○為高職畢業、乙○○為專科畢業，兩人共同經營
    銓竑公司，丙○○於108年所得約90萬元，名下不動產及投資
    共4筆，乙○○於108年所得約47萬元，名下不動產及投資共22
    筆；而甲○○為小學畢業、戊○○及己○○、丁○○均為高職畢業，
    甲○○於108年所得為3,451元，名下無財產，戊○○於108年所
    得約348萬元，名下有不動產及投資9筆，己○○於108年所得
    約220萬元，名下有投資2筆，丁○○於108年所得約206萬元，
    名下有不動產及投資6筆，此有兩造戶籍謄本、稅務電子閘
    門財產所得調件明細表在卷可參（見本院限制閱覽卷宗），
    及考量兩造具有前揭親屬及姻親關係，因葉吉友財產及照顧
    等問題產生嫌隙而導致上開事件，與丙○○所受傷勢程度，原
    告二人管理銓竑公司所受影響及其等名譽因此受有相當程度
    損害等一切情節，依前揭判決意旨，認原告二人分別請求如
    附表一編號1至5所示被告賠償如附表一編號1至5所示「本院
    判斷」欄所載非財產上損害即精神慰撫金為適當，應予准許
    ，逾此部分金額，則屬過高，不應准許。
  ⒊末按給付無確定期限者，債務人於債權人得請求給付時，經
    其催告而未為給付，自受催告時起，負遲延責任。其經債權
    人起訴而送達訴狀者，與催告有同一之效力；又遲延之債務
    ，以支付金錢為標的者，債權人得請求依法定利率計算之遲
    延利息；應付利息之債務，其利率未經約定，亦無法律可據
    者，週年利率為5%，民法第229條第2項、第233條第1項前段
    、第203條分別定有明文。查本件係屬侵權行為損害賠償之
    債，其給付無確定期限，又係以支付金錢為標的，則依前揭
    規定，原告二人就如附表一編號1至5所示被告應給付之金額
    ，一併請求自起訴狀繕本送達之翌日起至清償日止，按法定
    利率即週年利率5%計算之利息，亦屬有據。
  ㈢原告二人依第195條第1項後段規定，請求被告刊登如附表三
    所示道歉啟事，有無理由？　　　　　 
　⒈按名譽被侵害者，得請求為回復名譽之適當處分，民法第195
    條第1項後段定有明文。所謂適當之處分，係指該處分在客
    觀上足以回復被害人之名譽且屬必要者而言。加害人所為回
    復被害人名譽之行為，倘僅係其主觀上認為適當，仍難認已
    為回復名譽之適當處分。法院仍得依被害人之請求，命加害
    人為客觀上足以回復被害人名譽且屬必要之處分（最高法院
    86年度台上字第3706號判決意旨參照）。又回復名譽之方法
    ，性質上屬損害賠償之回復原狀，其回復之方式與範圍自應
    斟酌妨害名譽情形及名譽受損害之程度，為適當之處分，而
    登報道歉不失為回復名譽之適當方法。至如何刊登？刊登之
    內容為何？及以何字體、版面刊登較為妥適，乃法院應依職
    權酌定之事項（最高法院96年度台上字第2170號判決意旨參
    照）。
  ⒉經查：
  ⑴戊○○與丁○○、甲○○與戊○○既故意不法侵害原告二人之名譽權
    ，則原告二人依前揭民法第195條第1項後段規定，請求被告
    刊登道歉啟事，以回復其名譽，自屬有據。
　⑵本院審酌前揭兩造之身分、地位，及上開被告係分別在銓竑
    公司辦公室、1樓大門外發表附表一編號2、4所示言論內容
    侵害原告二人之名譽，而此部分均屬兩造間家族糾紛，僅與
    其等有所互動之親友知曉，是依前揭判決意旨，認甲○○等3
    人在原告二人所開設名稱為「丙○○」、「乙○○」之臉書，以
    公開方式張貼如附表三所示道歉啟事為期10日，客觀上已足
    以回復原告二人之名譽。至於原告二人主張甲○○等3人應將
    如附表三所示道歉啟事，以如聲明所示版面及字體大小刊登
    於報紙為期1日，顯逾回復名譽必要之範圍，不應准許。
五、綜上所述，原告二人依侵權行為損害賠償之法律關係，請求
    如附表一編號1至5所示「本院判斷」欄所示被告給付如附表
    一編號1至5所示「本院判斷」欄所載金額及其利息，甲○○等
    3人應在原告二人所開設名稱為「丙○○」、「乙○○」之臉書
    ，以公開方式張貼如附表三所示道歉啟事為期10日，為有理
    由，應予准許，逾此部分之請求，則無理由，應予駁回。
六、本件判決所命被告給付之金額未逾50萬元，依民事訴訟法第
    389條第1項第5款規定，應依職權宣告假執行，而被告陳明
    願供擔保，免為假執行，爰依同法第392條第2項規定，准許
    之；至於原告敗訴部分，其假執行之聲請失所附麗，應予駁
    回。另本件判決所命甲○○等3人張貼道歉啟事部分，因係命
    其等為一定之意思表示，依強制執行法第130條第1項規定，
    於判決確定時始得視為已有意思表示，自不得以宣告假執行
    之方式，使其意思表示之效力提前發生，是原告就此部分假
    執行之聲請，於法不合，亦應予駁回。
七、本件訴訟費用確定為11,700元（即第一審裁判費11,700元）
    ，依民事訴訟法第79條、第85條第1項前段、第2項規定，命
    由被告連帶負擔70%即8,190元，餘由原告各負擔15%即1,755
    元。
貳、反訴部分：
一、反訴原告主張：
　㈠反訴被告丙○○基於傷害之犯意，於附表二編號1所示時、地，
    徒手毆打、拉址反訴原告戊○○、己○○（下合稱反訴原告），
    致其等受有如附表二編號1所示傷害。另反訴被告基於誹謗
    之犯意，以附表二編號2所示言語公然侮辱己○○，貶損己○○
    之社會評價，侵害己○○之名譽權。嗣反訴被告基於加重誹謗
    之犯意，於附表二編號3所示時間，以附表二編號3所示方式
    ，張貼如附表二編號3所示文字，貶損己○○之社會評價，侵
    害己○○之名譽權。則依民法第184條第1項前段、第195條第1
    項前段規定，戊○○自得請求反訴被告給付非財產上損害20萬
    元；己○○則請求反訴被告給付非財產上損害60萬元，並依民
    法第195條第1項後段規定，請求反訴被告刊登如附表四所示
    道歉啟事，為此，提起本件反訴等語。
　㈡並聲明：
　⒈反訴被告應給付戊○○20萬元，及自反訴狀繕本送達之翌日起
    至清償日止，按週年利率5%計算之利息。
　⒉反訴被告應給付己○○60萬元，及自反訴狀繕本送達之翌日起
    至清償日止，按週年利率5%計算之利息。　　
　⒊反訴被告應以14號字體及寛4.56公分、長14.5公分之篇幅，
    在國內發行之聯合報、自由時報、中國時報及蘋果日報第一
    版刊登如附表四所示道歉啟事為期1日。
　⒋願供擔保，請准宣告假執行。　　
二、反訴被告則以：　
  ㈠反訴被告並無傷害反訴原告之行為，此業經本院109年度訴字
    第234號、臺灣高等法院110年度上訴字第1123號判決無罪確
    定在案，且證人即仰哲社區保全人員陳世豐、李育賢之證詞
    亦與監視器所攝畫面明顯不符，故反訴原告據此請求反訴被
    告賠償損害，自無理由，其餘答辯內容如附表二編號1至3所
    載。
　㈡並聲明：
  ⒈反訴原告之訴及假執行之聲請均駁回。
　⒉如受不利判決，願供擔保，請准宣告免為假執行。　　　
三、兩造不爭執事項：（見本院卷第210至211頁）
  ㈠於附表二編號1所示時、地，戊○○受有右下肢及頸部擦傷，己○○則受有雙上肢多處及前胸擦傷之傷害。
  ㈡反訴被告先後於附表二編號2、3所示時、地，分別為如附表
    二編號2、3所示行為，侵害己○○之名譽權。
  ㈢反訴被告因附表二編號1至3所示行為，經士林地檢署檢察官
    提起公訴，並經本院109年度訴字第234號判決如附表二編號
    2、3所示罪名，附表二編號1所示行為則判決無罪，檢察官
    上訴後，經臺灣高等法院110年度上訴字第1123號判決駁回
    上訴確定，內容詳如士司調卷第28至44頁及本院卷第82至94
    頁。
四、得心證之理由：（依本院卷第211頁所載兩造爭執事項進行
    論述）
  ㈠反訴原告依民法第184條第1項前段規定，主張反訴被告應就
    附表二編號1所示行為負損害賠償責任，有無理由？
  ⒈按依民法第184條第1項前段規定，侵權行為之成立，須行為
    人因故意或過失不法侵害他人權利，亦即行為人須具備歸責
    性、違法性，並不法行為與損害間有因果關係，始能成立，
    且主張侵權行為損害賠償請求權之人，對於侵權行為之成立
    要件應負舉證責任（最高法院100年度台上字第328號判決意
    旨參照）。
　⒉經查：
　⑴反訴原告主張反訴被告有附表二編號1所示傷害行為之事實，
    為反訴被告所否認，依前揭判決意旨，自應由反訴原告負舉
    證責任。
　⑵反訴原告固提出李育賢、陳世豐、反訴原告之偵訊筆錄、士
    林地檢署檢察官起訴書及上訴書、診斷證明書為證。然查：
　①戊○○於偵查中證述：因為丙○○抓己○○時，我為了制止丙○○，
    丙○○有抓到我的頸部等語（見本院卷第171頁）；己○○於偵
    查中證述：我過去質問丙○○為何這樣講我，丙○○先動手抓傷
    我，我們有扭打，我前胸的擦傷應該也是這時造成的等語（
    見本院卷第171至172頁）；李育賢於偵查中證述：我就在大
    廳監控室安撫住戶，我有看到丙○○跟己○○有發生拉扯，我有
    看到己○○手上有被抓受傷痕跡，我看到的時候丙○○跟戊○○已
    經扭打在一起等語（見本院卷第168頁）；陳世豐於偵查中
    證述：我看到丙○○跟己○○發生拉扯，我就護著己○○，當時丙○○跟葉吉友也有上來拉扯己○○等語（見本院卷第168頁）。
　②惟經本院109年度訴字第234號刑案審理中勘驗仰哲社區監視
    器影像光碟，顯示戊○○以右手抓住丙○○，隨後己○○亦以雙手
    拉址丙○○，丙○○倒在樓梯旁，葉吉友以手推己○○，丙○○跑到
    車道中央，葉吉友與己○○互相在推擠、拉扯，己○○拿起樓梯
    上物品往丙○○方向丟，但未丟中，葉吉友走下樓梯推開己○○
    ，陳世豐擋在葉吉友與己○○之間，同時間戊○○跑向丙○○，將
    丙○○壓制在地並疑似撞擊丙○○頭部，己○○跟葉吉友走向丙○○
    及戊○○，丙○○仍倒在地上，之後起身坐在地板上與己○○對話
    ，葉吉友走向戊○○，並且打戊○○，己○○又推丙○○，丙○○朝右
    邊走，葉吉友推己○○並以手打己○○，之後戊○○將黑色自小客
    車後車廂打開，並將放置在內的物品拿出來放到小貨車的車
    斗內，在放置行李的同時跌倒在地，此有勘驗筆錄及擷圖畫
    面在卷可稽（見該卷㈡第53、72-27至72-40頁），反訴原告
    及李育賢、陳世豐上開證詞，核與上開勘驗結果反訴被告並
    未徒手毆打、拉扯反訴原告乙節不符，自非可採。
　③再參以上開勘驗內容，顯示葉吉友為阻止兩造發生衝突，期
    間亦有拉扯、推擠或以手打己○○，並以手打戊○○，且戊○○於
    偵查中亦證述：我膝蓋受傷是我壓制丙○○在地上，要丙○○不
    要繼續講時才受傷等語（見本院卷第171頁），故自不能排
    除反訴原告所受如附表二編號1所示傷害，係葉吉友阻止兩
    造衝突、或戊○○為壓制丙○○及跌倒自傷所致，核與反訴被告
    無涉。
　④而反訴被告雖因附表二編號1所示行為涉犯傷害罪嫌，經士林
    地檢署檢察官提起公訴及上訴，惟該刑案業經判決無罪確定
    ，自不能據此為不利於反訴被告之認定。
　⑶綜上所述，依反訴原告所提上開證據，不足以證明反訴被告
    有為附表二編號1所示傷害行為，故其等依民法第184條第1
    項前段規定，請求反訴被告負損害賠償責任，即非有據。　
　㈡反訴原告依民法第195條第1項前段規定，分別請求反訴被告
    給付如附表二編號1至3所示金額，有無理由？
　⒈查反訴被告既未有附表二編號1所示傷害行為，則反訴原告依
    民法第195條第1項前段請求反訴被告各賠償非財產上損害20
    萬元，即屬無據，不應准許。
　⒉惟反訴被告既有為如附表二編號2至3所示侵害己○○名譽權之
    行為，則己○○依民法第195條第1項前段規定，請求反訴被告
    賠償非財產上損害，自屬有據。本院審酌兩造前揭身分地位
    及經濟狀況、衝突起因，與反訴被告係分別在社區大廳及臉
    書為上開言論，造成己○○名譽受有相當程度損害等一切情節
    ，依前揭最高法院47年度上字第1221號判決意旨，認己○○分
    別請求反訴被告給付6、8萬元之精神慰撫金為適當，應予准
    許，逾此部分金額，則屬過高，不應准許。
　⒊另己○○依民法第229條第2項、第233條第1項前段、第203條規
    定，一併請求反訴被告就上開金額給付自反訴狀繕本送達之
    翌日即110年9月14日起至清償日止，按法定利率即週年利率
    5%計算之利息，為有理由，應予准許。　
  ㈢己○○依民法第195條第1項後段規定，請求反訴被告刊登如附
    表四所示道歉啟事，有無理由？
　⒈查反訴被告既有為附表二編號2至3所示侵害己○○名譽權之行
    為，則己○○依民法第195條第1項後段規定，請求回復名譽之
    適當處分，即屬有據。
　⒉本院審酌前揭己○○及反訴被告之身分地位，及反訴被告發表
    附表二編號2至3所示言論方式及內容，並考量本件純屬其等
    間家族糾紛，僅與其等有所互動之親友知曉，是依前揭最高
    法院86年度台上字第3706號、96年度台上字第2170號判決意
    旨，認反訴被告在己○○所開設名稱為「己○○」之臉書，以公
    開方式張貼如附表四所示道歉啟事為期10日，客觀上已足以
    回復己○○之名譽。至於己○○主張反訴被告應將如附表四所示
    道歉啟事，以如聲明所示版面及字體大小刊登於報紙為期1
    日，顯逾回復名譽必要之範圍，不應准許。　
五、從而，反訴原告依侵權行為損害賠償之法律關係，其中己○○
    請求反訴被告給付14萬元，及自110年9月14日起至清償日止
    ，按週年利率5%計算之利息，並應在己○○所開設名稱為「己○○」之臉書，以公開方式張貼如附表四所示道歉啟事為期10
    日，為有理由，應予准許，逾此部分之請求，則無理由，應
    予駁回。
六、本件判決所命反訴被告給付之金額未逾50萬元，依民事訴訟
    法第389條第1項第5款規定，應依職權宣告假執行，而反訴
    被告陳明願供擔保，免為假執行，爰依同法第392條第2項規
    定，准許之；至於反訴原告敗訴部分，其假執行之聲請失所
    附麗，應予駁回。另本件判決所命反訴被告張貼道歉啟事部
    分，因係命反訴被告為一定之意思表示，依強制執行法第13
    0條第1項規定，於判決確定時始得視為已有意思表示，自不
    得以宣告假執行之方式，使其意思表示之效力提前發生，是
    己○○就此部分假執行之聲請，於法不合，亦應予駁回。
七、本件反訴訴訟費用確定為11,700元（即第一審裁判費11,700
    元），依民事訴訟法第79條、第85條第1項但書規定，命由
    反訴被告負擔50%即5,850元，餘由己○○負擔30%即3,510元、
    戊○○負擔20%即2,340元。
參、本件事證已臻明確，兩造其餘之攻擊或防禦方法及證據，經
    本院斟酌後，認為均不足以影響本判決之結果，自無一一詳
    予論駁之必要，併此敘明。
肆、據上論結，本件原告之訴為一部有理由、一部無理由，反訴
    原告之訴為一部有理由、一部無理由，依民事訴訟法第79條
    、第85條第1項、第2項、第389條第1項第5款、第392條第2
    項，判決如主文。
中    華    民    國    111    年    1    月    28    日
                  民事第二庭   法  官   蘇錦秀
以上正本係照原本作成。
如對本判決上訴須於判決送達後 20 日內向本院提出上訴狀。如
委任律師提起上訴者，應一併繳納上訴審裁判費。
中　　華　　民　　國　　111 　年　　1 　　月　　28　　日
                               書記官   詹欣樺